【裁判字號】    98,訴,826
【裁判日期】    980525
【裁判案由】    違反毒品危害防制條例
【裁判全文】
臺灣彰化地方法院刑事判決               98年度訴字第826號
公  訴  人  臺灣彰化地方法院檢察署檢察官
被      告  甲○○
                    （現於臺灣雲林第二監獄執行中）
上列被告因違反毒品危害防制條例案件，經檢察官提起公訴（98
年度毒偵字第168號），本院以簡式審判程序判決如下：
    主    文
甲○○施用第一級毒品，累犯，處有期徒刑拾月，扣案之第一級
毒品海洛因壹包（驗餘淨重零點壹零參肆公克）沒收銷燬之。
    犯罪事實
一、甲○○前於民國90年間因施用毒品案件，經依法院裁定送
    入觀察勒戒處所觀察勒戒，經評定認無繼續施用毒品傾向後
    ，於90年11月7日釋放，並由臺灣彰化地方法院檢察署檢察
    官以90年度毒偵字第4149號為不起訴處分確定。94年間因
    施用毒品案件，經本院以94年度訴字第636號判決判處有期
    徒刑7月確定，於95年3月31日縮刑期滿執行完畢。95、96
    年間，因施用毒品及竊盜等案件，分別經本院以95年度訴字
    第1973號、96年度斗簡字第356號判決判處有期徒刑10月、3
    月確定，後並經本院以96年度聲減字第3062號裁定減刑並定
    應執行刑為有期徒刑6月15日確定，於96年7月16日縮刑期滿
    執行完畢。詎猶不知悔改，竟基於施用第一級毒品之犯意，
    於98年1月14日上午11時許，在其位於彰化縣二林鎮○○路○
    段353巷47號住處內，以將第一級毒品海洛因摻水再以注射
    針筒注射身體血管之方式，施用第一級毒品海洛因1次。嗣
    於98年1月17日上午10時50分許，在彰化縣溪湖鎮○○路與
    長青路口，因形跡可疑為警盤查，並當場扣得其所有供己施
    用之第一級毒品海洛因1包（驗餘淨重計0.1034公克），經
    警採其尿液送驗結果，呈現海洛因代謝物之可待因、嗎啡陽
    性反應，而查悉上情。
二、案經彰化縣警察局溪湖分局報告臺灣彰化地方法院檢察署檢
    察官偵查起訴。
    理    由
一、本件被告甲○○所犯係死刑、無期徒刑、最輕本刑為3年以
    上有期徒刑以外之罪，其於準備程序中就被訴事實為有罪之
    陳述，經告知被告簡式審判程序之旨，並聽取公訴人及被告
    之意見後，本院合議庭認為適宜而裁定由受命法官獨任進行
    簡式審判程序，合先敘明。
二、訊據被告甲○○對於上揭犯罪事實均坦承不諱，且被告於上
    揭時地為警查獲後，經警採集其尿液送驗結果，確呈現海洛
    因代謝物之可待因、嗎啡陽性反應，此有詮昕科技股份有限
    公司出具之濫用藥物尿液檢驗報告及彰化縣警察局溪湖分局
    委託檢驗尿液代號與真實姓名對照認證單各1份在卷可稽。
    又扣案之白色粉末1包經檢驗含有第一級毒品海洛因成份，
    亦有彰化縣警察局溪湖分局查獲涉嫌毒品危害防制條例毒品
    初步檢驗報告單及行政院衛生署草屯療養院鑑定書各1份附
    卷可憑。此外，復有搜索扣押筆錄、扣押物品目錄表、扣押
    物品清單、現場照片及扣案之第一級毒品海洛因1包可資佐
    證，足認被告自白與事實相符，堪可採信。又被告前於90
    年間因施用毒品案件，經依法院裁定送入觀察勒戒處所觀察
    勒戒，經評定認無繼續施用毒品傾向後，於90年11月7日釋
    放，並由臺灣彰化地方法院檢察署檢察官以90年度毒偵字第
    4149號為不起訴處分確定。94年間因施用毒品案件，經本
    院以94年度訴字第636號判決判處有期徒刑7月確定，於95年
    3月31日縮刑期滿執行完畢。95、96年間，因施用毒品及
    竊盜等案件，分別經本院以95年度訴字第1973號、96年度斗
    簡字第356號判決判處有期徒刑10月、3月確定，後並經本院
    以96年度聲減字第3062號裁定減刑並定應執行刑為有期徒刑
    6月15日確定，於96年7月16日縮刑期滿執行完畢等節，有臺
    灣高等法院被告前案紀錄表1份在卷可憑。綜上所述，本案
    事證明確，被告犯行堪以認定。
三、按施用第一、二級毒品為犯罪行為，毒品危害防制條例第10
    條定有處罰明文。故施用第一、二級毒品者，依前揭規定本
    應科以刑罰。惟基於刑事政策，對合於一定條件之施用者，
    則依同條例第20條、第23條之規定，施以觀察、勒戒及強制
    戒治之保安處分。毒品危害防制條例於92年7月9日修正公布
    ，自93年1月9日施行，其中第20條、第23條將施用毒品之刑
    事處遇程序，區分為「初犯」及「5年內再犯」、「5年後再
    犯」。依其立法理由之說明：「初犯」，經觀察、勒戒或強
    制戒治後，應為不起訴處分或不付審理之裁定；經觀察、勒
    戒或強制戒治執行完畢釋放後，「5年內再犯」者，因其再
    犯率甚高，原實施之觀察、勒戒及強制戒治既已無法收其實
    效，爰依法追訴或裁定交付審理。至於經觀察、勒戒或強制
    戒治執行完畢釋放後，「5年後再犯」者，前所實施之觀察
    、勒戒或強制戒治已足以遮斷其施用毒品之毒癮，為期自新
    及協助其斷除毒癮，仍適用「初犯」規定，先經觀察、勒戒
    或強制戒治之程序。從而依修正後之規定，僅限於「初犯」
    及「5年後再犯」二種情形，始應先經觀察、勒戒或強制戒
    治程序。倘被告於5年內已再犯，經依法追訴處罰，縱其第3
    次（或第3次以上）再度施用毒品之時間，在初犯經觀察、
    勒戒或強制戒治執行完畢釋放5年以後，已不合於「5年後再
    犯」之規定，且因已於「5年內再犯」，顯見其再犯率甚高
    ，原實施觀察、勒戒或強制戒治，已無法收其實效，即應依
    該條例第10條處罰（最高法院95年度第7次刑事庭會議決議
    意旨參照）。查，被告於90年間因施用毒品案件，經依法院
    裁定送入觀察勒戒處所觀察勒戒，經評定認無繼續施用毒品
    傾向後，於90年11月7日釋放，並由臺灣彰化地方法院檢察
    署檢察官以90年度毒偵字第4149號為不起訴處分確定，5年
    內復因施用毒品案件，經本院以94年度訴字第636號判決判
    處有期徒刑7月確定，有臺灣高等法院被告前案紀錄表1份在
    卷可憑。依據上開說明，被告本案犯行自應予以論罪科罰，
    併此敘明。
四、核被告所為，係犯毒品危害防制條例第10條第1項之施用第
    一級毒品罪。被告施用第一級毒品前持有第一級毒品之低度
    行為，應為其施用之高度行為所吸收，不另論罪。查，被告
    前於95、96年間，因施用毒品及竊盜等案件，分別經本院以
    95年度訴字第1973號、96年度斗簡字第356號判決判處有期
    徒刑10月、3月確定，後並經本院以96年度聲減字第3062號
    裁定減刑並定應執行刑為有期徒刑6月15日確定，於96年7月
    16日縮刑期滿執行完畢，有臺灣高等法院被告前案紀錄表1
    份在卷可稽，其於受有期徒刑執行完畢後5年以內，再故意
    犯本件有期徒刑以上之罪，為累犯，應依法加重其刑。爰審
    酌被告前曾因施用毒品案件接受觀察勒戒處分，並曾因施用
    毒品案件，多次經法院判處罪刑確定，竟無視於毒品對於自
    身健康之戕害及國家對於杜絕毒品犯罪之禁令，猶施用毒品
    不輟，再為本案犯行；被告吸毒係戕害自己身心之行為及被
    告犯罪後尚能坦承犯行之態度等一切情狀，量處如主文所示
    之刑。又扣案之第一級毒品海洛因1包（驗餘淨重0.1034公
    克）係屬第一級毒品，應依毒品危害防制條例第18條第1項
    前段之規定，宣告沒收銷燬如主文所示。
據上論斷，應依刑事訴訟法第273條之1第1項、第299條第1項前
段，毒品危害防制條例第10條第1項、第18條第1項前段，刑法第
11條前段、第47條第1項，判決如主文。
本案經檢察官張聖傳到庭執行職務。
中    華    民    國    98    年    5     月    25    日
                  刑事第五庭    法  官  蔡家瑜
以上正本證明與原本無異。
如不服本判決應於收受判決後10日內向本院提出上訴書狀，並應
敘述具體理由；其未敘述上訴理由者，應於上訴期間屆滿後20日
內向本院補提理由書（均須按他造當事人之人數附繕本）「切勿
逕送上級法院」。
中    華    民    國    98    年    5     月    25    日
                                書記官  陳秀鳳
附錄論罪科刑法條：
毒品危害防制條例第十條第一項：
施用第一級毒品者，處六個月以上五年以下有期徒刑。


司法院資訊處製作；財團法人民間司法改革基金會備份。
